臺灣高等法院臺中分院民事判決
110年度上易字第578號
上  訴  人  謝宗珮
訴訟代理人  季佩芃律師
被  上訴人  張秀媛
訴訟代理人  王朝璋律師
上列當事人間清償借款事件，上訴人對於中華民國110年9月30日
臺灣苗栗地方法院109年度訴字第491號第一審判決提起上訴，本
院於111年7月12日言詞辯論終結，判決如下：
    主  文
一、原判決關於判命上訴人應給付被上訴人逾新臺幣(下同)63萬
    3,669元本息暨該部分假執行之宣告，及該部分訴訟費用之
    裁判，均廢棄。
二、上開廢棄部分，被上訴人於第一審之訴及其假執行之聲請，
    均駁回。
三、其餘上訴駁回。
四、第一、二審訴訟費用，由兩造各負擔1/2。
    事實及理由
壹、被上訴人主張：上訴人與其子王右瑋於民國105年1月21日結
    婚，婚後因伊無資力償付伊婚前所購買車牌號碼：000-0000
    號自用小客車（下稱系爭汽車）之貸款，遂由王右瑋代理伊
    向其借款新臺幣（下同）250萬元，用以償還車貸。其與訴
    外人即其配偶王林成瑞商量後，決定以王林成瑞名義，於10
    5年2月1日向國泰人壽貸款350萬元，並於同年月5日將其中2
    50萬元，匯至王右瑋帳戶。該250萬元隨於同日，轉存至上
    訴人竹南郵局帳戶內。兩造以此方式，成立250萬元之消費
    借貸契約（下稱系爭消費借貸契約）。上訴人自105年5月4
    日起，至108年9月止，共計匯款30萬8,100元予王林成瑞帳
    戶內，用以償還上開借款。之後，上訴人將汽車售出，並於
    107年5月14日，將賣車所得價金中之90萬元，匯款至其帳戶
    ，用以償還上開借款。扣除上開還款後，上訴人尚積欠伊12
    9萬1,900（250萬－30萬8,100-90萬=129萬1,900）元。兩造
    間消費借貸契約並無約定返還期限，其已多次催告伊返還等
    情。爰依民法第478條規定，請求上訴人返還129萬1,900元
    借款，及其法定遲延利息（被上訴人另依民法第1003條之1
    規定請求部分，業經被上訴人撤回，而未繫屬本院，茲不復
    贅）。
貳、上訴人則以：伊與王右瑋結婚前，即對家用分配及家務分攤
    已有共識，由王右瑋負責支付開銷，伊負責家務及照顧長輩
    。王右瑋並承諾將所有財產交付伊管理、支配、使用，若由
    伊刷卡支付部分，王右瑋承諾會再墊還。王右瑋於103年間
    ，辭去原職並至位於中壢之公司上班，為此而有購車需求，
    乃決定購買系爭汽車，惟基於成年有工作女性之保費較低，
    始以伊名義購買並登記。然實際使用人均為王右瑋及訴外人
    即彼之兄長王建榮，且投保之保單上約定駕駛人亦包含彼等
    二人。王右瑋於105年2月，支付家庭生活費用250萬元予伊
    ，向伊稱此款項係被上訴人之心意，不願伊與王右瑋婚後生
    活經濟辛苦，並指示伊將車貸一次付清，餘款結清彼之其他
    銀行債務，及伊預先刷卡支付之家用開支或彼之個人開支；
    若有剩餘，則作為家用。待伊將上開款項用罄後，王右瑋始
    告知伊：該款項係向被上訴人所借，並要求伊還給被上訴人
    。伊雖不清楚被上訴人交付250萬元予王右瑋，係基於何法
    律關係，然王右瑋交付上開款項予伊時，已告知伊用以清償
    彼之債務，彼顯非基於轉交借款之意思，而交付伊該250萬
    元。因伊並非自被上訴人處接受該款項，伊根本無從預見會
    與被上訴人成立消費借貸契約，故兩造間並無系爭消費借貸
    契約存在。事後伊縱覺被上訴人要求償還借款之不公，斯時
    伊為維持婚姻，並考慮該款項大部分均用來清償王右瑋個人
    債務，乃妥協多次匯款予被上訴人。況依被上訴人（108年
    ）3月6日之行動電話簡訊內容，伊至多僅承擔63萬3,669元
    之借款債務等語置辯。
參、原審為上訴人敗訴之判決，上訴人不服，上訴求為判決：一
    、原判決廢棄。二、上開廢棄部分，被上訴人於第一審之訴
    及其假執行之聲請均駁回。被上訴人則聲明：上訴駁回。
肆、本院得心證之理由：
一、系爭消費借貸契約應存在於被上訴人與上訴人、王右瑋（每
    人負各償還一半借款之責）間，且上訴人尚未返還被上訴人
    之借款餘額應為63萬3,669元：
  ㈠被上訴人主張：上訴人於上開時地，經由王右瑋向其借款250
    萬元，其以上開方式，將250萬元交付上訴人之事實，為上
    訴人所否認，辯稱：被上訴人係將250萬元交付予王右瑋，
    並未交付予伊。王右瑋交付伊250萬元，僅告知該250萬元係
    要供家用，兩造間並無系爭消費借貸契約存在。縱認兩造成
    立系爭消費借貸契約，依被上訴人（108年）3月6日之行動
    電話簡訊內容，伊至多僅承擔63萬3,669元之借款債務。
　㈡被上訴人主張：其係以於105年2月5日將250萬元，匯至王右
    瑋帳戶。該250萬元隨於同日，轉存至上訴人竹南郵局帳戶
    ，以此方式交付上訴人250萬元借款之事實，業據其提出國
    泰人壽貸款契約書、存摺明細、郵政存簿儲金提款單、郵局
    客戶歷史交易清單(參原審卷㈠31-43、65、67、69、147頁)
    為證。又被上訴人主張：王林成瑞向國泰人壽借款350萬元
    ，每期應繳還本息1萬8,564元，而被上訴人留用100萬元，
    上訴人借走250萬元。按此比例計算，每月應由上訴人負擔
    償還1萬3,260元(1萬8,564×250/350＝1萬3,260)本息等情，
    有其所提貸款本息試算表(參原審卷㈠45頁)為證。另上訴人
    有於105年5月4日、6月8日分別匯款1萬6,260元、1萬3,260
    元予被上訴人之配偶王林成瑞(第1期、第2期金額為1萬6,26
    0元、1萬3,260元，第1期部分應係再附加建物火險費用3,00
    0元)。之後上訴人每間隔1個或2個月，多次匯款1萬3,270（
    或1萬3,260）元予王林成瑞，上訴人共計匯款予王林成瑞30
    萬8,100元等情，業據被上訴人提出客戶歷史交易清單（參
    原審卷㈠153-157頁）為證。且上訴人於107年5月14日，曾匯
    款90萬元予被上訴人等情，亦據被上訴人提出銀行存摺(參
    原審卷㈠51、53頁)為證。
　㈢上訴人就上開匯款情形與匯款金額，固不爭執，但辯稱：係
    被上訴人要求伊匯款，若伊未匯款，其要求伊與王右瑋離婚
    。被上訴人或王右瑋雖未脅迫伊需匯款，但伊很害怕，因為
    伊與王右瑋才剛結婚沒多久(參原審卷㈠231頁)。另上訴人固
    否認被上訴人所提附於原審卷㈠151頁之兩造於107年3月21日
    對話之錄音譯文一、二所載內容，為伊與被上訴人之對話內
    容，辯稱：伊不記得(參原審卷㈠230頁)。惟伊並不爭執：並
    無其他人知道上開分期1萬3,260元之債務糾紛(參原審卷㈠23
    0頁)。且證人王右瑋於原審結稱：「原審卷㈠151頁所附之兩
    造107年3月21日對話之錄音譯文一、二都是同一天譯文，在
    老家二樓房間對話，對話的人有我及兩造（參參原審卷㈠229
    頁）。」等語。準此，難認上訴人否認上述譯文所示內容為
    伊與被上訴人之對話內容一節為可採。上開錄音譯文一、二
    記載：「被上訴人：因為這是2年的，繳2年，還有1年的，
    應該是不用這些，因為我們還要繳1年，還要繳1年的1萬3,2
    60，就是加利息下去，還要繳1年喔，3年才能全部攤還，契
    約就是寫這樣，他要賺你3年的利息。上訴人：我知道，反
    正我的責任就是把這些給你。被上訴人：這個要先處理。上
    訴人：下個月就可以，錢已經準備好了。」、「上訴人：1
    萬3,260就是本金加利息了嘛，那是綁3年的約。被上訴人：
    利息要先給你加進去。上訴人：所以1萬3,260乘以3年就是3
    6個月對不對，36個月就是綁約的，那剩下的部分250萬減掉
    3年的本加利息就是我要繳出的嘛，是不是這樣。被上訴人
    ：對。」。經綜參上情，應堪認上訴人辯稱：其與被上訴人
    間並無成立系爭消費借貸契約一節，難信為實真。
  ㈣證人王右瑋於原審結稱：「我與上訴人一起跟被上訴人開口
    用老家名義去貸款，借款人為上訴人，我是連帶保證人。我
    們跟被上訴人借款250萬元，每月還款1萬3,260元，是在苗
    栗老家二樓房間協商，當時有我與兩造在場。107年6月以後
    有八筆，每筆1萬3,260元上下，大約10萬多元，是從我的戶
    頭匯款至王林成瑞帳戶內。之前都是上訴人匯款給王林成瑞
    ，後來變成我匯款，是因為上訴人當時沒有錢繳，我是連帶
    保證人，所以我會幫忙匯款。我與上訴人之Line對話中，上
    訴人有說她還一半，總共62萬7,097元（參原審卷㈠241頁）
    ，是指250萬元之貸款，我與上訴人一人還一半。貸款扣掉
    賣車的錢，剩下的，我與上訴人要各負擔一半的還款。一人
    一半的事情，是一開始跟被上訴人借錢的時候，就這樣講的
    。我與上訴人一起跟被上訴人借款250萬元，用途是車貸、
    信貸及我與上訴人的信用卡費(參原審卷㈠219-229頁）。」
    等語。
　㈤被上訴人於（108年）3月6日，曾3次傳送行動電話簡訊予上
    訴人，內容概為：「宗珮，妳們的貸款金額如下：107年5月
    5日止，是2,285,635。2,285,634減去年賣車900,000，等於
    1,385,634。從107年6月5日至108年2月11日繳了118,296。1
    ,385,634減118,296餘1,267,338，除2等於633,669，這是妳
    的部份。加上去年妳訂車定金100,000加70,000妳租房子共8
    03,669元，再加上喜餅50,000元，妳一共要給我853,669元
    」等情，有上訴人所提被上訴人寄送予伊之行動電話簡訊3
    則附於原審卷㈠第129、130頁可參。經綜參上情，堪認系爭
    消費借貸契約應存在於被上訴人與上訴人、王右瑋（即該2
    人一起向被上訴人借款250萬元，每人負各償還一半借款之
    責）間，而非被上訴人主張：系爭消費借貸契約僅存在於兩
    造間，應由上訴人負全部償還之責。
  ㈥就上訴人、王右瑋尚未償還被上訴人之借款餘額部分，被上
    訴人主張應為129萬1,900元，惟上訴人辯稱：依上開被上訴
    人傳送予伊之行動電話簡訊內容，伊至多僅承擔63萬3,669
    元（即126萬7,338除以2）之借款債務。本院認依民事訴訟
    法第277條但書規定意旨，就王林成瑞上開向銀行貸款應償
    還本息之計算方式與確切餘額，及上訴人、王右瑋應分擔部
    分，相關證據資料並非存在上訴人，而係由被上訴人所掌控
    。故就上訴人尚未償還之借款餘額應為129萬1,900元，而非
    被上訴人以上開行動電話簡訊向上訴人所自承之126萬7,338
    元（即被上訴人向上訴人所自承之餘額有所錯誤）一節，應
    由被上訴人負舉證之責。茲因被上訴人就此部分，並未提出
    確切事證供本院審酌，故應認上訴人、王右瑋積欠被上訴人
    之借款餘額應為被上訴人向上訴人所自承之126萬7,338元。
    準此，依民法第271條規定，上訴人尚未返還被上訴人之借
    款餘額應為63萬3,669（126萬7,338/2）元。　
二、綜上所述，上訴人尚未返還被上訴人之借款餘額為63萬3,66
    9元，則被上訴人依民法第478條規定，請求上訴人給付其63
    萬3,669元，及自追加請求翌日（即110年1月20日，參原審
    卷㈠187頁）起，至清償日止，按週年利率百分之5計算之利
    息部分，為有理由，應予准許。至其逾此部分之請求及其假
    執行之聲請，則為無理由，應予駁回。從而，原判決判命上
    訴人應給付被上訴人逾63萬3,669元本息，及宣告假執行部
    分，核有未洽。是上訴人就此部分提起上訴，求為廢棄此部
    分原判決，為有理由，爰由本院將此部分原判決予以廢棄，
    並駁回被上訴人此部分第一審之訴及其假執行之聲請。至原
    判決判命上訴人應給付被上訴人63萬3,669元本息部分，經
    核尚無違誤。是上訴人就此部分提起上訴，求為廢棄此部分
    原判決，為無理由，應予駁回。
三、本件事證已臻明確，兩造其餘之攻擊或防禦方法及所用之證
    據，經本院斟酌後，認為均不足以影響本判決之結果，爰不
    逐一論列，附此敘明。
伍、據上論結，本件上訴為一部有理由、一部無理由，判決如主
    文。　　
中　　華　　民　　國　　111 　年　　7 　　月　　26　　日
                 民事第七庭   審判長法　官  王  銘
                                    法　官  張國華
                                    法　官  唐敏寶
正本係照原本作成。
不得上訴。
                                    書記官  劉恒宏

中　　華　　民　　國　　111 　年　　7 　　月　　26　　日